【裁判字號】    97,訴,602
【裁判日期】    980109
【裁判案由】    偽造有價證券等
【裁判全文】
臺灣宜蘭地方法院刑事判決               97年度訴字第602號
公  訴  人  臺灣宜蘭地方法院檢察署檢察官
被      告  丙○○
指定辯護人  本院公設辯護人甲○○
上列被告因偽造有價證券等案件，經檢察官提起公訴（97年度偵
緝字第197號），本院判決如下：
    主  文
丙○○犯偽造有價證券罪，處有期徒刑壹年陸月，減為有期徒刑
玖月，緩刑年，附表所示之物均沒收之。
    事  實
一、丙○○為向南陽實業股份有限公司購買車牌號碼2738-MR號
    自用小客車，明知自身無購買汽車之資力，竟基於詐欺取財
    及連續行使偽造私文書之犯意，先委由不知情之顏碧霞盜刻
    丙○○之父乙○○印章後，於民國94年11月22日，在慶豐商
    業銀行汽貸專案合作貸款申請書上連帶保證人欄，偽簽其父
    乙○○之姓名及蓋用前開盜刻之乙○○印章，並持以行使，
    表示乙○○同意擔任該項貸款申請之連帶保證人；復基於偽
    造有價證券之犯意，於94年12月16日，除以自己之名義為發
    票人簽發下述本票外，並偽造乙○○之姓名及蓋用偽造之乙
    ○○印章，用以虛偽簽發以乙○○為共同發票人、金額為新
    台幣（下同）55萬元之本票1紙，並將之交付予慶豐商業銀
    行；再接續前開詐欺取財犯意，與基於前開行使偽造私文書
    之概括犯意，於94年12月19日，在慶豐商業銀行貸款契約上
    連帶保證人欄偽簽乙○○之姓名及蓋用偽造乙○○印章後，
    並持以行使，以表示乙○○同意擔任該項借款之連帶保證人
    ，致使慶豐商業銀行因此陷於錯誤，而核貸55萬元予丙○○
    。嗣因丙○○所貸得之款項自95年6月19日無法按期繳納，
    經慶豐商業銀行債權受讓人朝欽實業股份有限公司持上開本
    票向乙○○提示要求付款遭拒後，始知受騙，而查悉上情。
二、案經臺灣宜蘭地方法院檢察署檢察官自動檢舉偵查起訴。
    理  由
一、訊據被告丙○○於本院審理中，對於上開行使偽造私文書及
    偽造有價證券等犯行均坦承不諱，惟矢口否認有詐欺取財犯
    行，並辯稱：那時候要上班，想要買車子，但工作不穩定，
    買下去之後貸款沒有辦法繳云云。經查：
  (一)被告先於94年11月22日，在慶豐商業銀行汽貸專案合作貸款
    申請書上連帶保證人欄，偽簽其父乙○○之姓名及蓋用偽造
    乙○○印章，再於94年12月16日，偽造乙○○之姓名及蓋用
    偽造乙○○印章，用以虛偽簽發乙○○為發票人、金額為55
    萬元之本票1紙，復於94年12月19日，在慶豐商業銀行貸款
    契約上連帶保證人欄偽簽乙○○之姓名及蓋用偽造乙○○印
    章，而貸得55萬元款項後，自95年6月19日即無法按期繳納
    等情，業據被告自承在卷，並有車牌號碼2738-MR號自用小
    客車汽車新領牌照登記書、慶豐商業銀行汽貸合作貸款申請
    書、慶豐商業銀行貸款契約、本票、個案繳款電腦紀錄、債
    權移轉證明書、債權移轉通知書等影本在卷可稽（96年度他
    字第202號偵查卷第6至8、12、13、16、24、26頁）。而被
    害人乙○○因遭被告冒名簽發前開本票，經被害人乙○○提
    起確認本票債權不存在訴訟，經臺灣臺北地方法院新店簡易
    庭以95年度店簡字第652號民事判決確認本票債權不存在，
    有宣示判決筆錄影本（96年度他字第202號偵查卷第22、23
    頁）及民事卷宗影本在卷可佐。
  (二)雖被告辯稱其購買車輛之初並無詐欺取財犯意，但以被告自
    承其因工作需要而購買汽車，但因工作不穩定以致無法按期
    償還貸款，及其冒用被害人乙○○名義於貸款契約書連帶保
    證人欄簽名與簽發本票，藉以擴充自身信用，致使慶豐商業
    銀行對於被告購買汽車資力與償債能力評估陷於錯誤，而於
    貸款核撥後，被告果因資力不足以致無法按期償還貸款，足
    見被告隱瞞自身經濟狀況，又偽以他人名義於貸款契約書連
    帶保證人及本票發票人欄處簽名，被告詐欺取財犯行至堪認
    定，其前開所辯，不足採信。
  (三)綜上所述，本件事證明確，被告詐欺取財、行使偽造私文書
    、偽造有價證券犯行堪以認定，應依法論科。
二、被告行為後，刑法業於94年2月2日修正公布，於95年7月1日
    施行。依修正後之刑法第2條第1項規定「行為後法律有變更
    者，適用行為時之法律。但行為後之法律有利於行為人者，
    適用最有利於行為人之法律」。該條係規範行為後法律變更
    所生新舊法比較適用之準據法，其本身無關行為可罰性要件
    之變更，是於刑法修正施行後，應適用該條之規定，為「從
    舊從新」之比較。又該條所稱「法律有變更」，指行為時與
    裁判時之刑罰法律，關於刑罰權規範事項（特別指刑罰權形
    成規範、成罪規範、科刑規範）互有不同內容之規範而言，
    本於統一性及整體性原則，綜其全部罪刑之結果而為比較。
    本件關於新舊法比較適用之說明如下：
  (一)刑法第201條第1項偽造有價證券罪、第339條第1項詐欺取財
    罪均分別定有罰金刑，而上開2罪罰金刑之下限，依修正前
    刑法第33條第5款規定：「主刑之種類如左：五、罰金，一
    元以上。」換算成新台幣為3元，修正後刑法第33條第5款規
    定為：「主刑之種類如下：五、罰金，新台幣一千元以上，
    以百元計算之。」依修正後刑法第33條第5款規定，就罰金
    刑之下限有所提高。
  (二)修正前刑法第56條規定：「連續數行為而犯同一之罪名者，
    以一罪論。但得加重其刑至二分之一。」惟該條業已修正公
    布刪除，則連續數行為而犯同一之罪名者，屬於數罪併罰，
    得定數罪刑合併之刑期以下之刑。此刪除雖非犯罪構成要件
    之變更，但顯已影響被告刑罰之法律效果，自屬法律有變更
    ，比較新、舊法結果，修正後規定並未較有利於被告。
  (三)修正前刑法第55條後段規定：「犯一罪而其方法或結果之行
    為犯他罪名者，從一重處斷。」惟該條業已修正公布刪除，
    則犯一罪而其方法或結果之行為犯他罪名者，屬於數罪併罰
    ，得定數罪刑合併之刑期以下之刑。此刪除雖非犯罪構成要
    件之變更，但顯已影響被告刑罰之法律效果，自屬法律有變
    更，經比較新、舊法結果，修正後之規定並未較有利於被告
    。
  (四)本件綜合上揭新舊刑法比較之結果，並本於統一性及整體性
    原則，關於被告所犯刑法之罪，新修正之刑法並未較有利於
    被告，爰一體適用修正前刑法。
三、核被告所為，係犯刑法第201條第1項偽造有價證券罪、第
    216條、第210條行使偽造私文書罪、第339條第1項詐欺取財
    罪。被告於偽造有價證券後，復持以行使，其行使之低度行
    為為偽造之高度行為所吸收，不另論罪。又被告偽造貸款申
    請書及貸款契約書後復持以行使，偽造私文書之低度行為為
    行使之高度行為所吸收，不另論罪，又被告偽刻「乙○○」
    」印章及於貸款申請書、貸款契約書上偽簽「乙○○」署名
    之行為，為偽造私文書之部分行為，亦不另論罪。被告前開
    行使偽造貸款申請書與行使偽造貸款契約書行為，致使慶豐
    商業銀行關於被告資力評估陷於錯誤，均係於一貸款目的下
    ，利用同一機會接續為之，其先後2次詐欺取財犯行，為接
    續犯。而被告前後2次行使偽造私文書犯行，時間緊接，方
    法相同，觸犯犯罪構成要件相同之罪，顯係基於概括犯意為
    之，應依修正前刑法第56條連續犯之規定，論以一罪，並加
    重其刑。被告所犯上開詐欺取財罪、連續行使偽造私文書罪
    、偽造有價證券罪間，有方法結果之牽連關係，為牽連犯，
    應從一重依偽造有價證券罪處斷。本件被告因工作因素，亟
    需用錢以致一時失慮冒用其父乙○○名義簽發本票，惟於事
    後業已清償借款及取得乙○○原諒，此有和解書1紙與乙○
    ○刑事陳述狀在卷可稽（本院卷第15、23至25頁），依其犯
    罪情狀倘科以法定最低度之刑，猶嫌過重，本院認其犯罪情
    狀，在客觀上足以引起一般同情，依刑法第59條規定，酌量
    減輕其刑。爰審酌被告犯罪係因經濟困頓而為本件犯行，其
    偽造父親乙○○名義簽發本票，於事後業已清償借款，依其
    犯罪之目的、手段，及犯罪後之態度等一切情狀，量處如主
    文所示之刑，以示懲儆。被告於行為後，中華民國九十六年
    罪犯減刑條例於96年7月4日制定公布，於同年月16日施行，
    依該條例第2條第1項第3款規定：「犯罪在中華民國九十六
    年四月二十四日以前者，除本條例另有規定外，依下列規定
    減刑：三、有期徒刑、拘役或罰金，減其刑期或金額二分之
    一。」，被告前開犯行係於96年4月24日以前所犯，復無同
    條例第3條第1項第15款所列宣告刑逾有期徒刑1年6月而不予
    減刑之情形，爰依該條例減刑之。查被告前未曾受有期徒刑
    以上刑之宣告，有卷附臺灣高等法院被告前案紀錄表可按，
    且已與被害人達成民事和解賠償損害，此有和解書在卷足憑
    ，經此起訴審判，當知所警惕，信無再犯之虞，且被告現有
    正當工作，有其提出之在職證明書可佐，本院認所宣告之刑
    以暫不執行為適當，併諭知緩刑3年，以啟自新。被告冒用
    乙○○名義簽發之本票，關於偽造發票人乙○○部分，依刑
    法第205條，不問屬於犯人與否，宣告沒收之；另被告偽造
    之乙○○印章，及於慶豐商業銀行汽貸專案合作貸款申請書
    上連帶保證人欄、貸款契約上連帶保證人欄上偽造之乙○○
    署名、印文，依刑法第219條，不問屬於犯人與否，均宣告
    沒收。
據上論斷，應依刑事訴訟法第299條第1項前段，刑法第2條第1項
前段、第201條第1項、第216條、第210條、第339條第1項、修正
前刑法第55條、刑法第205條、第219條、第59條、第74條第1項
第1款，刑法施行法第1條之1第1項、第2項前段，中華民國九十
六年罪犯減刑條例第2條第1項第3款、第7條，判決如主文。
本案經檢察官郭欣怡到庭執行職務
中    華    民    國    98    年    1     月    9     日
                  刑事第四庭審判長法  官  謝佩玲
                                  法  官  陳嘉年
                                  法  官  辜漢忠
以上正本證明與原本無異。
如不服本判決應於收受送達後十日內向本院提出上訴書狀，並應
敘述具體理由；其未敘述上述理由者，應於上訴期間屆滿後二十
日內向本院補提理由書(均須按他造當事人之人數附繕本)「切勿
逕送上級法院」。
                                  書記官  許麗汝
中    華    民    國    98    年    1     月    12    日
附表
┌───┬─────────────────────┐
│編  號│      應  沒  收  之  物                  │
├───┼─────────────────────┤
│ 一   │面額五十五萬元本票壹紙上偽造「乙○○」為共│
│      │同發票人部分                              │
├───┼─────────────────────┤
│ 二   │偽造之「乙○○」印章壹枚                  │
├───┼─────────────────────┤
│ 三   │於慶豐商業銀行汽貸專案合作貸款申請書上連帶│
│      │保證人欄上偽造之「乙○○」署名壹枚、「謝阿│
│      │石」印文壹枚                              │
├───┼─────────────────────┤
│ 四   │於慶豐商業銀行貸款契約書上連帶保證人欄上偽│
│      │造之「乙○○」署名壹枚、「乙○○」印文壹枚│
└───┴─────────────────────┘
附錄本案論罪科刑法條：
刑法第201條第1項
意圖供行使之用，而偽造、變造公債票、公司股票或其他有價證
券者，處3年以上10年以下有期徒刑，得併科3千元以下罰金。
刑法第216條
行使第210條至第215條之文書者，依偽造、變造文書或登載不實
事項或使登載不實事項之規定處斷。
刑法第210條
偽造、變造私文書，足以生損害於公眾或他人者，處5年以下有
期徒刑。
刑法第339條第1項
意圖為自己或第三人不法之所有，以詐術使人將本人或第三人之
物交付者，處5年以下有期徒刑、拘役或科或併科1千元以下罰金
。


司法院資訊處製作；財團法人民間司法改革基金會備份。
